臺灣南投地方法院民事簡易判決
110年度埔簡字第179號
原      告  南投縣埔里鎮農會

法定代理人  胡嘉宸  
訴訟代理人  劉登男  
被      告  郭為平  

上列當事人間請求返還借款事件，本院於民國111年3月17日言詞
辯論終結，判決如下：
    主  文
被告應給付原告新臺幣12萬5,000元，及自民國110年2月6日起至
清償日止，其逾期在6個月以內部分，按週年利率2.6697％計算之
利息，其逾期在7個月以上部分，按週年利率5.25％計算之利息，
暨自民國110年3月7日起至清償日止，其中利息逾期在6個月以內
部分，按週年利率2.6697％計算之違約金。
原告其餘之訴駁回。
訴訟費用（除減縮部分外）由被告負擔。
本判決第1項得假執行。  
    事實及理由
一、按訴狀送達後，原告不得將原訴變更或追加他訴。但有擴張
    或減縮應受判決事項之聲明者，不在此限，民事訴訟法第25
    5條第1項第3款定有明文。查原告起訴時原聲明第1項為如附
    表「原訴之聲明」欄所示，嗣原告於民國111年3月1日以民
    事答辯狀變更聲明第1項為如附表「變更後之聲明」欄所示
    ，核原告所為聲明之變更，係減縮應受判決事項之聲明，合
    於前揭規定，應予准許。
二、被告經合法通知，無正當理由未於言詞辯論期日到場，復無
    民事訴訟法第386條所列各款情事，依同法第433條之3規定
    ，依職權由原告一造辯論而為判決。
三、原告主張：
    被告於109年4月6日向原告借款新臺幣（下同）15萬元，並
    約定清償日期為114年4月6日，惟被告僅清償本金2萬2,500
    元後，即自110年1月6日起未按期繳付本息，嗣原告於110年
    6月4日自被告所有帳戶內扣繳本金2,500元、利息111元及遲
    遲延息22元及違約金110元後，原告尚積欠如附表「變更後
    之聲明」欄所示之本金、利息及違約金，原告依消費借貸法
    律關係，請求被告返還借款等語，並聲明：如附表「變更後
    之聲明」欄所示。
四、被告未於言詞辯論期日到場，亦未提出任何書狀或陳述供本
    院審酌。
五、本院之判斷：
  ㈠查原告前揭主張，業據其提出農業發展基金貸款借據、農業
    發展基金貸款約定書及放款歷史交易明細查詢資料附卷，堪
    信為真實，原告自得依消費借貸法律關係，請求被告給付如
    主文第1項所示之金額、利息及違約金。
  ㈡惟按約定之違約金額過高者，法院得減至相當之數額，民法
    第252條定有明文。故約定之違約金苟有過高情事，法院即
    得依此規定核減至相當之數額，並無應待至債權人請求給付
    後始得核減之限制。此項核減，法院得以職權為之，亦得由
    債務人訴請法院核減（最高法院79年台上字第1612號判例要
    旨參照）。又當事人約定之違約金是否過高，須依一般客觀
    事實，社會經濟狀況，當事人所受損害情形及債務人如能依
    約履行時，債權人可享受之一切利益為衡量標準；債務已為
    一部履行者，亦得比照債權人所受之利益減少其數額。倘違
    約金係損害賠償總額預定性質者，尤應衡酌債權人實際上所
    受之積極損害及消極損害，以決定其約定之違約金是否過高
    （最高法院96年度台上字第107號判決要旨參照）。本院審
    酌原告係農會，其以放貸收取利率為業，兼衡目前國內金融
    機構提供民眾之存款利率已大幅調降，而原告請求之部分利
    息達週年利率5.25％，明顯高於法定遲延利息之利率，若再
    課予被告按農業發展基金貸款借據特別條款所約定計算之違
    約金，則原告所獲取之利益，明顯偏高，且本件原告因被告
    遲延清償債務，除利息外並未受有何損害，再者一般社會大
    眾在有大筆資金需求情形下，向銀行申貸之過程，與銀行間
    之經濟地位落差甚為懸殊，且銀行之貸款契約均為定型化契
    約，一般社會大眾並無個別磋商之能力，多半係在迫於資金
    需求之急迫情況下，無奈同意原告之違約金條款。倘令原告
    尚得請求依前開約款計算之違約金，顯失公允。是原告請求
    被告給付如附表「變更後之聲明」所示後段「其中本金逾期
    7個月以上部分，按週年利率1.05％計算之違約金」之違約金
    ，對被告有失公平，就該部分之違約金，本院認應酌減為0
    元，始為適當。
六、據上論結，原告依消費借貸法律關係，請求被告給付如附表
    「變更後之聲明」欄所示之本金、利息及違約金，僅於如主
    文第1項所示之範圍內，為有理由，應予准許。逾此範圍部
    分，則屬無據，應予駁回。
七、本件依民事訴訟法第427條第1項規定，應適用簡易訴訟程序
    ，本院既為被告部分敗訴之判決，依同法第389條第1項第3
    款規定，應依職權就被告敗訴部分宣告假執行。
八、本件事證業臻明確，原告其餘主張、攻擊防禦方法及證據資
    料，經本院審酌後認均不足以影響本件判決之結果，爰不逐
    一論列。
九、末按訴訟費用由敗訴之當事人負擔，係以法院為終局判決時
    之當事人敗訴事實為依據，減縮部分既未經法院裁判，自毋
    庸諭知訴訟費用由何人負擔，惟顧慮當事人將來確定訴訟費
    用額發生爭執，可於主文諭知訴訟費用除減縮部分外，由敗
    訴當事人負擔，以示明確（司法院（72）廳民一字第0614號
    函參照），爰諭知如主文第3項所示。
十、訴訟費用負擔之依據：民事訴訟法第79條。
中　　華　　民　　國　　111 　年　　3 　　月　　25　　日
                  埔里簡易庭  法  官  林彥宇
附表：（金額：新臺幣）
原訴之聲明 變更後之聲明 被告應給付原告12萬7,500元，及自民國110年1月6日起至清償日止，其逾期在6個月以內部分，按週年利率2.6697％計算之利息，其逾期在7個月以上部分，按週年利率5.25％計算之利息，暨自民國110年2月7日起至清償日止，其中利息逾期在6個月以內部分，按週年利率2.6697％計算之違約金，其中本金逾期7個月以上部分，按週年利率1.05％計算之違約金。 被告應給付原告12萬5,000元，及自民國110年2月6日起至清償日止，其逾期在6個月以內部分，按週年利率2.6697％計算之利息，其逾期在7個月以上部分，按週年利率5.25％計算之利息，暨自民國110年3月7日起至清償日止，其中利息逾期在6個月以內部分，按週年利率2.6697％計算之違約金，其中本金逾期7個月以上部分，按週年利率1.05％計算之違約金。 
以上為正本係照原本作成。
如不服本判決，應於送達後20日內，向本院提出上訴狀並表明上
訴理由，如於本判決宣示後送達前提起上訴者，應於判決送達後
20日內補提上訴理由書（須附繕本）；並向本院繳足上訴裁判費
（如委任律師提起上訴，請注意民事訴訟法施行法第9條規定）
。
中　　華　　民　　國　　111 　年　　3 　　月　　25　　日
                              書記官